最高法院民事裁定　　　　　　　　　 110年度台抗字第1128號
抗　告　人　林彥均
上列抗告人因與相對人林冠志間請求土地所有權移轉登記再審之
訴事件，對於中華民國110 年3 月31日臺灣高等法院臺南分院裁
定（110 年度重再字第4 號），提起抗告，本院裁定如下：
    主  文
抗告駁回。
抗告訴訟費用由抗告人負擔。
    理  由
按再審之訴，應於30日之不變期間內提起。前項期間，自判決確
定時起算，判決於送達前確定者，自送達時起算；其再審之理由
發生或知悉在後者，均自知悉時起算。民事訴訟法第500條第1項
、第2項本文分別定有明文。次按同法第496條第1項第1款所謂適
用法規顯有錯誤，係指確定判決顯然不合於法律規定，或與現尚
有效之司法院大法官解釋顯然違反，或消極不適用法規顯然影響
判決者而言。故當事人自收受判決正本之送達時，對於判決理由
有無適用法規顯有錯誤之情形，即可知悉。則計算是否逾30日之
不變期間，應自裁判確定時起算，無同法第500條第2項但書再審
理由知悉在後規定之適用。至當事人對於法規或原確定判決之瞭
解程度如何，不影響30日不變期間之起算。又第二審法院就該事
件已為本案判決者，對於第一審法院之判決不得提起再審之訴，
民事訴訟法第496條第3項亦有明文。本件抗告人主張原法院 108
年度重上字第50號確定判決（下稱原確定判決）、臺灣臺南地方
法院107 年度重訴字第136號判決（下稱第136號判決），有民事
訴訟法第496條第1項第1 款所定事由，對之提起再審之訴。原法
院以：原確定判決於民國109年3月12日宣判，判決駁回抗告人之
上訴，於同年月23日送達抗告人，因無人上訴而於同年4 月13日
確定，抗告人自收受判決正本之送達時，對於判決理由有無適用
法規顯有錯誤之情形，即可知悉，無同法第500條第2項但書再審
理由知悉在後規定之適用，其遲至110年2月25日始以原確定判決
有民事訴訟法第496條第1項第1 款之再審事由，提起本件再審之
訴，顯已逾30日不變期間；另第136 號判決業據抗告人提起第二
審上訴，經原法院以原確定判決駁回上訴，抗告人猶對第136 號
判決提起再審之訴，於法亦有不合；因認抗告人本件再審之訴為
不合法，裁定予以駁回，經核於法並無違背。抗告意旨，指摘原
裁定不當，聲明廢棄，為無理由。
據上論結，本件抗告為無理由。依民事訴訟法第495條之1第1 項
、第449條第1項、第95條、第78條，裁定如主文。
中    華    民    國   110    年    10    月    21    日
                      最高法院民事第五庭
                          審判長法官  袁  靜  文  
                                法官  林  金  吾  
                                法官  石  有  為  
                                法官  許  秀  芬  
                                法官  陳  靜  芬  
本件正本證明與原本無異
                                      書  記  官
中    華    民    國   110    年    11    月    4     日